臺灣嘉義地方法院刑事判決　　　　　　　　　　　　　　九十年度訴字第五九九號
　　公　訴　人　臺灣嘉義地方法院檢察署檢察官
　　被　　　告　戊○○
　　選任辯護人　何茂雄
右列被告因偽造文書案件，經檢察官提起公訴 (九十年度偵字第六二五○號)，本院
判決如左：
    主  文
戊○○行使偽造私文書，足以生損害於公眾及他人，處有期徒刑陸月，如易科罰金，
以參百元折算壹日。緩刑伍年。
    事  實
一、戊○○係國立嘉義高級家事職業學校之工友並兼任員生消費合作社之文書業務，
    明知其無權與廠商訂定任何銷售契約，詎其利用員生消費合作社新、舊任經理尚
    未交接之際，認有機可乘，竟基於意圖為自己不法所有及偽造文書之犯意，於民
    國八十九年七月中旬某日，在嘉義市○○路「鄭抄手餐廳」處，經該餐廳負責人
    介紹，而認識在該處用餐之「清心小站冰店」負責人甲○○，經甲○○向其查詢
    應向嘉義家職何人洽談生意，竟向甲○○佯稱：「來學校找我就好」云云，使甲○○信以為真，於戊○○之通知下，前往嘉義家職總務處與戊○○訂立販售食品
    合約書，而戊○○竟未得理事主席己○○之授權或同意，擅自以己○○所委由代
    為保管之職章及員生消費合作社章、關防，在該食品合約書上用印，並偽填訂約
    日期為八十九年八月一日，而持之隱匿於其他合約書中，交付員生消費合作社，
    足生損害於理事主席己○○及該員生消費合作社對於廠商訂約之正確性。復於訂
    約之同時向甲○○佯稱：「需繳納新台幣（下同）三萬元之保證金」云云，更使
    甲○○陷於錯誤，而如數交付三萬元，詎戊○○收受三萬元後，並未交付會計丙○○入帳，悉數用罄，嗣於九十年七月二十三日該合約即將結束時，經出納乙○○○通知甲○○至校領回保證金，始查覺該筆三萬元保證金，並未入公帳，至此
    甲○○始知受騙。
二、案經國立嘉義高級家事職業學校之職員向台灣嘉義地方法院檢察署告發，由該署
    檢察官自動檢舉偵查起訴。
    理  由
一、訊據被告戊○○對右揭犯罪事實，於偵查及本院審理中均坦承不諱。查被告戊○○職司員生消費合作社文書，無權與廠商訂立販售合約書，平日代理事主席己○○保管職章，未經己○○授權不得擅自使用，且嘉義家職員生消費合作社與廠商
    訂立合約書，需經理事、監事會審查所有證件，而且須在公開場合，如審查通過
    後，始可與廠商訂立合約書，並由會計丙○○在現場點收保證金，再向出納入帳
    ，而本案係被告戊○○私下與甲○○訂立合約書及收取三萬元保證金，所有理、
    監事及會計、出納均不知情等事實，業據證人即理事主席己○○、出納乙○○○
    、會計丙○○及經理丁○○等人，於偵查及本院審理中陳述甚詳，錄製在卷。復
    查「清心小站冰店」負責人甲○○，如何於八十九年七月中旬某日，在嘉義市○○路「鄭抄手餐廳」處，經該餐廳負責人介紹而認識被告，被告如何向甲○○佯
    稱：「來學校找我就好」云云，並通知其前往嘉義家職總務處訂立販售食品合約
    書，而戊○○除當場收受三萬元保證金，並持己○○之職章及員生消費合作社章
    、關防，在該食品合約書上用印，填寫訂約日期為八十九年八月一日等情，經甲○○於偵查時證述屬實。此外，尚有食品合約書、帳冊、存摺等在卷為憑。綜上
    論述，本件事證明確，被告之犯行堪予認定。
二、按國立嘉義高級家事職業學校雖為公立學校，惟其與廠商簽訂之買賣或承攬等契
    約，仍屬私法上之一般契約關係，契約主體在訂約時係立於平等之對價關係，並
    非上對下之公權力行使關係，是以，以該學校之名義與廠商簽訂之買賣或承攬等
    合約，應屬私文書，合先敘明。核被告意圖為自己不法之所有，向廠商甲○○誑
    稱有權訂定合約，致甲○○信以為真，而交付三萬元保證金予被告，被告未經理
    事主席己○○授權，亦未經理事、監事會審查通過，擅自使用己○○職章、及該
    校合作社章，以該學校合作社名義與甲○○訂立合約書，所詐得之保證金供己花
    用，足生損害於己○○及該員生消費合作社對於廠商訂約之正確性，係犯有刑法
    第二百十六條、第二百十條行使偽造私文書罪及同法三百三十九條第一項之詐欺
    取財罪。被告盜用印章、印文之行為係偽造私文書行為之部分行為，應為偽造行
    為所吸收，不另論罪；又偽造私文書之低度行為應為行使偽造私文書之高度行為
    所吸收，僅論以行使行為即可。被告所犯行使偽造私文書及詐欺取財二罪間，有
    方法目的及原因結果之牽連關係，應從一重之行使偽造私文書罪處斷。再按修正
    前刑法第四十一條原規定：「犯最重本刑為『三年以下有期徒刑』以下之刑之罪
    ，而受六個月以下有期徒刑或拘役之宣告，因身體、教育、職業或家庭之關係，
    執行顯有困難者，得以一元以上三元以下折算一日，易科罰金」，民國九十年一
    月十日修正公佈，同年月十二日生效之新法則規定：「犯最重本刑為『五年以下
    』有期徒刑以下之刑之罪，而受六個月以下有期徒刑或拘役之宣告，因身體、教
    育、職業、家庭之關係或其他正當事由，執行顯有困難者得以一元以上三元以下
    折算一日，易科罰金」，經比較新舊法易科罰金之規定，自以新法對被告較有利
    ，依刑法第二條第一項規定，應適用修正後之新法。爰審酌被告其犯罪所得僅新
    台幣三萬元，數額不大，目前已清償該保證金之款項完畢，且於偵查中仍心存佼
    悻，迄於本院審理中則坦承全部犯行，尚有悔意，該偽造之合約內容對學校師生
    尚無不利益，故該校仍援用該約與廠商續約，又到庭之證人即理事主席己○○、
    經理丁○○等人，表示願意原諒被告之行為，請求給予自新之機會等一切情狀，
    判處如主文所示之刑，並諭知易科罰金之折算標準，以示懲儆。另查，被告未曾
    受有期徒刑以上刑之宣告，此有台灣高等法院被告全國前案紀錄表及台灣嘉義地
    方法院檢察署刑案查註紀錄表各二件在卷可考，其因犯案期間適值母親陳蔡琦去
    世而需用錢，一時失慮而起貪念，有戶籍謄本一份在卷可稽，其偶罹刑典，事後
    已具悔意，並取得被害人之諒解，歷此次偵、審程序及刑之宣告後，當知警惕，
    信無再犯之虞，本院因認暫不執行其刑為當，爰併予以宣告緩刑伍年，用啟自新
    。末查，被告所盜用之己○○職章、國立嘉義高級家事職業學校員生消費合作社
    章、該合作社關防，及盜用之印文，暨所偽造之食品合約書，均非被告所有，爰
    不宣告沒收，附此敘明。
據上論斷，應依刑事訴訟法第二百九十九條第一項前段，刑法第二條第一項前段、第
二百十六條、第二百十條、第三百三十九條第一項、第五十五條、第四十一條第一項
前段、第七十四條第一款，罰金罰緩提高標準條例第二條，判決如主文。
本案經檢察官陳昭廷到庭執行職務。
中    華    民    國      九十一      年      四      月     十八       日
                                臺灣嘉義地方法院刑事第一庭
                                        法  官  李  麗  萍
右正本證明與原本無異。
如不服本判決，應於判決送達後十日內向本院提出上訴狀( 應附繕本 )。
中    華    民    國      九十一      年      四      月     十八       日
       書記官  侯  麗  茹
（附錄）
刑法第二百一十六條
行使第二百十條至第二百十五條之文書者，依偽造、變造文書或登載不實事項或使登
載不實事項之規定處斷。
刑法第二百一十條
偽造、變造私文書，足以生損害於公眾或他人者，處五年以下有期徒刑。
